【裁判字號】    90,上易,2029
【裁判日期】    901228
【裁判案由】    傷害
【裁判全文】
臺灣高等法院高雄分院刑事判決                    九十年度上易字第二二九號
    上  訴  人
    即  被  告  甲○○
右上訴人因家庭暴力之傷害案件，不服臺灣屏東地方法院九十年度易字第九六二號中
華民國九十年九月二十七日第一審判決（起訴案號：臺灣屏東地方法院檢察署經檢察
官九十年度偵字第三七九九號），提起上訴，本院判決如左：
    主  文
上訴駁回。
    事  實
一、甲○○於民國八十二年間曾因違反麻醉藥品管理條例案件，經法院判處有期徒刑
    六年確定，入監服刑後於民國八十五年七月二日假釋，甫於八十七年十月九日縮
    短刑期執行完畢，與乙○○○係夫妻，彼此具有家庭暴力防治法第三條第一款所
    稱之家庭成員關係。詎甲○○於民國九十年六月一日晚間某時，在二人共同居住
    之屏東縣新園鄉○○村○○路一二五巷九號住處，因細故與乙○○○發生口角，
    竟基於傷害人身體之犯意，徒手毆打乙○○○，致乙○○○受有左前胸打撲傷、
    左前臂挫傷瘀腫等傷害。
二、案經乙○○○訴請台灣屏東地方法院檢察署檢察官偵查起訴。
    理  由
一、訊據上訴人即被告（下稱被告）對於右揭時、地毆打乙○○○，致其受有上開傷
    害之事實坦認不諱，惟辯稱：是我太太拿掃帚打我，我很生氣才打她一巴掌，後
    來她又去拿菜刀要砍我，我有閃過，我當時已經抓住她的手，但她不放掉刀子，
    我才用手肘撞她的云云。惟查，右揭事實業據乙○○○於偵查及原審理中指述歷
    歷，核與證人即被告及告訴人之子林世玄於偵查中證稱：「我媽媽拿棍子打我爸
    爸，棍子斷了，我爸爸打我媽媽一巴掌，我媽媽去廚房拿刀子出來，我爸爸揍我
    媽媽一頓」（見偵查卷第二十頁正面）等語大致相符，告訴人因而受有前開傷害
    且因此住院四日之情，亦有輔英技術學院附設醫院出具之乙種診斷證明書及甲種
    診斷證明書各一紙在卷可佐。被告雖執前詞置辯，然正當防衛必須對於現在不法
    之侵害始得為之，侵害業已過去，即無正當防衛可言，至彼此互毆，又必以一方
    初無傷人之行為，因排除對方不法侵害而加以還擊，始得以正當防衛論，侵害行
    為已過去之報復行為，與無從分別何方為不法侵害之互毆行為，均不得主張防衛
    權（最高法院三十年上字第一０四０號判例參照），是以本件縱係夫妻互毆，被
    告係成年男子且當時已抓住告訴人之手等情，業據被告供承在卷（見原審卷第二
    十一頁），足認侵害行為已過去，又正當防衛概念之目的在於法益之及時保護，
    而非對侵害者之懲罰，苟被告如其所辯係出於防衛之意思，要無足使告訴人傷重
    致需住院四日，況被告於偵查中亦自承：「我就揍她一頓」等語（見偵卷第十二
    頁反面），顯見其係蓄意傷害而毆打告訴人之事實甚明，是被告自不得藉此阻卻
    違法，其所辯要屬卸責之詞，尚難採信。而被告甲○○與告訴人林係配偶關係，
    屬於家庭暴力防治法第三條第一款所定之家庭成員，業據其等陳明於卷，並有被
    告之戶籍謄本一份在卷可憑（見原審卷第三十三頁），被告傷害告訴人，確係犯
    家庭暴力案件之傷害罪無訛，本件事證明確，被告犯行應堪認定。
二、核被告甲○○所為屬家庭暴力防治法第二條第二項之家庭暴力犯罪，係犯刑法第
    二百七十七條第一項之傷害罪。被告曾因違反麻醉藥品管理條例經法院判處有期
    徒刑六年，甫於八十七年十月九日執行完畢，有臺灣高等法院被告全國前案紀錄
    表可按，其於五年內再犯有期徒刑以上刑之本罪，為累犯，應依法加重其刑。
二、原審因而適用刑法第二百七十七條第一項、第四十七條、第四十一條第一項前段
    ，罰金罰鍰提高標準條例第一條前段、第二條之規定，並審酌被告對家庭成員之
    身心傷害甚鉅，及其犯罪之動機、目的、手段、生活狀況、智識程度、犯罪時受
    有告訴人拿刀之刺激、對告訴人所造成之傷害程度、犯罪後態度等一切情狀，量
    處拘役六十日，並諭知易科罰金之折算標準。經核原判決認事用法均無不當，量
    刑亦甚妥適，被告上訴意旨，認原審量刑過重，指摘原判決不當，為無理由，應
    予駁回。
據上論斷，應依刑事訴訟法第三百六十八條，判決如主文。
本案經檢察官郭振昌到庭執行職務。
中    華    民    國         九十       年     十二     月    二十八    日
                              臺灣高等法院高雄分院刑事第七庭
                                  審判長法官  李春昌
                                        法官  黃憲文
                                        法官  莊飛宗
右正本證明與原本無異。
不得上訴。
                                      書記官  張明賢
中    華    民    國        九十一      年  一      月      二      日
附錄本案論罪科刑法條全文
中華民國刑法第二百七十七條
(普通傷害罪)
傷害人之身體或健康者，處三年以下有期徒刑、拘役或一千元以下罰金。
犯前項之罪因而致人於死者，處無期徒刑或七年以上有期徒刑；致重傷者，處三年以
上十年以下有期徒刑。
                                                                      Ｈ


司法院資訊處製作；財團法人民間司法改革基金會備份。
